【裁判字號】    99,審救,107
【裁判日期】    991213
【裁判案由】    訴訟救助
【裁判全文】
臺灣高雄地方法院民事裁定             99年度審救字第107號
聲  請  人  林振宗
相  對  人  陳福財
            陳藝元
上當事人間請求移轉所有權移轉登記事件，聲請人聲請訴訟救助
，本院裁定如下：
  主  文
准予訴訟救助。
  理  由
一、按當事人無資力支出訴訟費用者，法院應依聲請，以裁定准
    予訴訟救助，但顯無勝訴之望者，不在此限；又聲請訴訟救
    助，應向受訴法院為之，於訴訟繫屬前聲請者，並應陳明關
    於本案訴訟之聲明及其原因事實；民事訴訟法第107 條第1
    項、第109 條第1 項定有明文。
二、聲請意旨略以：伊於民國77年間，受讓相對人之被繼承人陳
    鬧化名下坐落高雄市苓雅區○○○段1513-5、1514-18 地號
    土地（下稱系爭土地），惟因增值稅龐大而遲未辦理移轉登
    記，伊已代陳鬧化處理系爭土地貸款之一切事宜，陳鬧化並
    於79年2 月10日再與伊訂定買賣合約書，是陳鬧化應將系爭
    土地之所有權移轉登記予伊，惟陳鬧化於85年6 月17日過世
    ，其繼承人為相對人二人，伊自得請求相對人辦理系爭土地
    之繼承登記後，將所有權移轉登記予伊。伊雖欲向相對人提
    起移轉系爭土地所有權登記之訴訟，目前經濟狀況不佳，生
    活困窘，無力支出龐大之訴訟費用，為此，爰於訴訟繫屬前
    依法聲請訴訟救助等語。
三、經查，本件聲請人就其上開主張之事實，提出台灣高等法院
    高雄分院94年度重上更（三）字第57號刑事判決、陳鬧化出
    具之授權書、承諾書、相對人陳藝元出具之承諾書為證。再
    經本院依職權調取聲請人之稅務電子閘門財產所得調件明細
    表記載，聲請人自95年度起至98年度均無任何所得，其名下
    之不動產雖有高雄市苓雅區○○○段4907建號建物（權利範
    圍1/2 ）1 筆（即高雄市苓雅區中正市場第2 層及地下1 層
    ，下稱系爭建物），惟系爭建物曾於96年5 月26日經本院民
    事執行處委託亞聯不動產估價師事務所鑑定結果，價格僅為
    新台幣（下同）598,154 元，業經本院調取96年度執字第
    1558 8號執行卷宗查閱屬實，且系爭建物已設定3 筆本金最
    高限額抵押權及2 筆普通抵押權，再系爭建物1 樓雖作為中
    正市場使用，惟系爭建物第2 層部分因樓梯及公共設施遭拆
    除而無法利用，有聲請人所提出之新興區登革熱防治工作會
    議紀錄在卷可稽。再聲請人名下另有汽車1 部，為1992年出
    廠、1587cc之汽車，價值應已不高，而聲請人欲請求相對人
    移轉所有權登記之標的即系爭土地，價值為64,419,000元，
    如起訴應即應繳納第一審裁判費578,896 元，是聲請人稱其
    無資力支出本件訴訟費用，應可採信。另聲請人主張欲對相
    對人提起移轉系爭土地所有權登記之訴訟，就聲請人所提出
    之上揭證據資料，並非顯無勝訴之望。從而，聲請人提起本
    件聲請，核與法律規定之要件相符，應予准許。
四、依民事訴訟法第107 條第1 項前段、第109 條第1 項，裁定
    如主文。
中    華    民    國    99    年    12    月    13    日
                  民事第二庭法  官  盧怡秀
正本係照原本作成。
如對本裁定抗告須於裁定送達後10日內向本院提出抗告狀，並繳
納裁判費新台幣1,000元。
中    華    民    國    99    年    12    月    13    日
                            書記官  林惟英

司法院資訊處製作；財團法人民間司法改革基金會備份。
